臺灣新竹地方法院刑事判決　　　　　　 95年度簡上字第213號
上　訴　人　臺灣新竹地方法院檢察署檢察官
被　　　告　乙○○
上列上訴人因被告偽造文書等案件，不服本院中華民國95年9月
13日95年度竹簡字第1012號第一審判決（聲請簡易判決處刑書
案號：95年度偵字第4015號），提起上訴，本院判決如下：
    主  文
原判決撤銷。
乙○○連續行使偽造私文書，足以生損害於公眾及他人，處有期
徒刑月，如易科罰金，以銀元佰元即新臺幣玖佰元折算壹日
；減為有期徒刑壹月又拾伍日，如易科罰金，以銀元佰元即新
臺幣玖佰元折算壹日。
    事  實
一、乙○○之母羅秀梅與甲○○原為同居男女朋友，2人同居約
    10年，其後於民國90年間分手。乙○○因缺錢花用，竟意圖
    為自己不法之所有，基於竊盜之犯意及行使偽造私文書、詐
    欺取財之概括犯意，於93年2月9日上午10時許侵入新竹縣五
    峰鄉桃山村12鄰206號甲○○住處（聲請簡易判決處刑書及
    原審判決誤載為234號、侵入住宅部分未據告訴），竊取甲
    ○○所有中華郵政股份有限公司（即改制後之臺灣郵政股份
    有限公司，下稱中華郵政公司）竹東郵局帳號000000000000
    號帳戶存摺1本及該帳戶之印鑑章1枚得手後逃逸。並於同日
    下午3時24分許，持前開存摺及印鑑章前往新竹縣五峰郵局
    ，填寫提領金額為新臺幣（下同）2萬5千元之郵政存簿儲金
    提款單，並持竊得之印鑑章在上開提款單上盜蓋「甲○○」
    之印文1枚後，用以偽造私文書，再持交予郵局承辦人莊萬
    貴而行使之，使莊萬貴誤認其為有權領取款項之人，因陷於
    錯誤，交付2萬5千元。乙○○復承前行使偽造私文書、詐欺
    取財之概括犯意，於93年2月11日下午1時42分許，前往新竹
    縣竹東郵局，以相同手法，偽造提領金額為3千元之郵政存
    簿儲金提款單，持交予郵局承辦人王繼輝而行使之，使王繼
    輝誤認其為有權領取款項之人，因陷於錯誤，交付3千元，
    足以生損害於中華郵政公司對於儲金業務管理之正確性及甲
    ○○，乙○○詐得款項後供己花用，復將前揭竊得之存摺、
    印鑑章丟棄在不詳處所。
二、案經甲○○訴由新竹縣警察局橫山分局報告臺灣新竹地方法
    院檢察署檢察官偵查後聲請簡易判決處刑。
    理  由
一、按被告以外之人於審判外之言詞或書面陳述，除法律另有規
    定者外，不得作為證據，刑事訴訟法第159條第1項固有明文
    規定。惟被告以外之人於審判外之陳述，雖不符刑事訴訟法
    第159條之1至之4之規定，惟經當事人於審判程序同意作為
    證據，法院審酌該言詞陳述或書面陳述作成時之情況，認為
    適當者，亦得為證據，復為同法第159條之5第1項所明定。
    本案證人甲○○警詢中之陳述，業經被告乙○○同意援引作
    為證據，本院審酌後亦認為適當，故其等於審判外之陳述，
    自得作為本案之證據，合先敘明。
二、被告乙○○經傳雖未到庭，惟其前於警詢偵查及本院準備程
    序時坦認上揭竊盜、行使偽造文書、詐欺犯行不諱（見95年
    度偵字第4015號卷第4-6頁之94年12月21日警詢筆錄、第22-
    23頁之95年8月10日偵訊筆錄、本院95年12月25日、96年5月
    7日準備程序筆錄），核與證人即告訴人甲○○警詢時指證
    被害情節相符（見95年度偵字第4015號卷第8-11頁之94年12
    月10日警詢筆錄）。此外，復有郵政存簿儲金提款單2份、
    甲○○之中華郵政公司帳號000000000000號帳戶之客戶歷史
    交易清單附卷可資佐證（見同上偵卷第14-15頁、第17頁）
    。綜上所述，本案事證明確，被告犯行至堪認定，應予依法
    論科。
三、論罪科刑部分：
　(一)新舊法之比較
    １查刑法部分條文業於94年1月7日修正，94年2月2日公布，
      95年7月1日施行，被告行為後法律已有變更，現行刑法第
      2條第1項規定：「行為後法律有變更者，適用行為時之法
      律，但行為後之法律有利於行為人者，適用最有利於行為
      人之法律」，上開規定乃與刑法第1條罪刑法定主義契合
      ，而貫徹法律禁止溯及既往原則，係規範行為後法律變更
      所生新舊法律比較適用之準據法，是刑法第2條本身雖經
      修正，但該條既屬適用法律之準據法，本身尚無比較新舊
      法之問題，應一律適用裁判時之現行刑法第2條第1項之規
      定，為「從舊從輕」之比較，以決定適用之刑罰法律，先
      予敘明。且比較時應就罪刑有關之共犯、未遂犯、想像競
      合犯、牽連犯、連續犯、結合犯，以及累犯加重、自首減
      輕暨其他法定加減原因（如身分加減）與加減例等一切情
      形，綜其全部罪刑之結果而為比較，此有最高法院95年第
      8次刑事庭會議決議可資參照。
    ２按修正後刑法施行法增訂第1條之1規定：「中華民國94年
      1月7日刑法修正施行後，刑法分則編所定罰金之貨幣單位
      為新臺幣。94年1月7日刑法修正時，刑法分則編未修正之
      條文定有罰金者，自94年1月7日刑法修正施行後，就其所
      定數額提高為30倍。但72年6月26日至94年1月7日新增或
      修正之條文，就其所定數額提高為3倍」；而刑法第33條
      第5款則修正為：「主刑之種類如下：五、罰金：新臺幣1
      千元以上，以百元計算之」。是修正後，刑法第320條第
      1項之竊盜罪、刑法第339條第1項之詐欺取財罪之罰金刑
      最高額上限雖無變更，惟最低額下限則提高為新臺幣1千
      元，比較修正前、後之刑法，自以行為時關於科處罰金刑
      之法律較有利被告。
    ３被告行為時之刑法第56條規定：「連續數行為而犯同一之
      罪名者，以一罪論。但得加重其刑至二分之一」；惟其行
      為後上開法條業已刪除，該項刪除雖非犯罪構成要件之變
      更，但已影響行為人刑罰之法律效果，自屬法律有所變更
      ，而有比較新舊法之必要；本案被告先後2次行使偽造私
      文書及詐欺行為，若依舊法規定，僅以1罪論；若依新法
      ，則須分論併罰，經比較新舊法之結果，應以行為時之舊
      法較有利於被告。
    ４另被告行為後，94年1月7日修正公布之刑法，自95年7月1
      日施行，修正後之刑法刪除第55條關於牽連犯之規定。本
      件被告所犯竊盜、行使偽造私文書、詐欺罪間具有牽連犯
      之關係，依修正前即行為時之規定，應從一重之行使偽造
      私文書罪處斷；依修正後之刑法既已刪除牽連犯之規定，
      則所犯上述各罪應依數罪併罰之規定分論併罰。比較新舊
      法之規定，修正後之規定並非較有利於被告，依刑法第2
      條第1項之規定，應適用行為時之法律較有利於被告。
    ５被告行為時之刑法第41條第1項前段規定：「犯最重本刑
      為5年以下有期徒刑以下之刑之罪，而受6個月以下有期徒
      刑或拘役之宣告，因身體、教育、職業、家庭之關係或其
      他正當事由，執行顯有困難者，得以1元以上3元以下折算
      1 日，易科罰金」，又被告行為時之易科罰金折算標準，
      修正前罰金罰鍰提高標準條例第2條前段（現已刪除）規
      定，就其原定數額提高為1百倍折算1日，則被告行為時之
      易科罰金折算標準，應以銀元3百元折算1日，經折算為新
      臺幣後，應以新臺幣9百元折算為1日。惟95年7月1日修正
      公布施行之刑法第41條第1項前段則規定：「犯最重本刑
      為5年以下有期徒刑以下之刑之罪，而受6個月以下有期徒
      刑或拘役之宣告者，得以新臺幣1千元、2千元或3千元折
      算1日，易科罰金」，比較修正前後之易科罰金折算標準
      ，以行為時之舊法較有利於被告。
    ６綜合上述各條文修正前後之比較，揆諸修正後刑法第2條
      第1項規定之「從舊從輕」原則及前揭最高法院決議意旨
      ，修正後之規定並非較有利於被告，爰依刑法第2條第1項
      前段規定，適用行為時即修正前之刑法相關規定及罰金罰
      鍰提高標準條例第2條規定，對被告較為有利。
  (二)被告竊取告訴人甲○○之郵局存摺及該帳戶之印鑑章後，盜
    蓋印鑑章於其填寫之郵政存簿儲金提款單上，並持交郵局承
    辦人，使郵局承辦人誤認其為有權領取款項之人而陷於錯誤
    交付款項，自足以生損害於告訴人甲○○及中華郵政公司對
    於儲金業務管理之正確性。核被告所為，係犯刑法第320條
    第1項之竊盜罪、刑法第216條、210條之行使偽造私文書罪
    、刑法第339條第1項之詐欺取財罪。其盜用印章之行為，為
    偽造私文書之階段行為，偽造私文書之低度行為復為行使偽
    造私文書之高度行為吸收，均不另論罪。被告先後2次行使
    偽造私文書、詐欺取財犯行，時間緊接，方法相同，均各觸
    犯構要件相同之罪名，顯皆係基於概括犯意反覆為之，應依
    修正前刑法第56條之規定，各論以一罪，並均加重其刑。又
    其所犯竊盜、行使偽造私文書、詐欺取財3罪間，有方法結
    果之牽連犯關係，應依修正前刑法第55條之規定，從一重之
    行使偽造私文書罪處斷。詐欺取財部分，雖未據檢察官聲請
    簡易判決處刑，然本院認有牽連犯之裁判上一罪之關係，為
    起訴效力所及，應併予審理。原審依修正前刑法第56條、刑
    法第216條、第210條、第320條第1項、修正前刑法第55條後
    段、修正前刑法第41條第1項前段，修正前罰金罰緩提高標
    準條例第2條，現行法規所定貨幣單位折算新臺幣條例第2條
    規定，並審酌被告素行尚佳，其因本件盜領金錢，致告訴人
    甲○○受有共計2萬8千元之損害，兼衡酌其品行、犯罪動機
    、目的、手段、生活狀況、智識程度以及被告於事後坦承犯
    行，態度良好等一切情狀，量處有期徒刑3月，得易科罰金
    ，固非無見；惟被告所為尚構成詐欺取財罪，且損及中華郵
    政公司對於儲金業務管理之正確性，已如前述，原判決漏未
    認定，稍有未洽；且被告因犯竊盜、行使偽造私文書、詐欺
    取財罪，經本院從一重之行使偽造私文書處斷，並量處有期
    徒刑3月，因其犯罪時間在96年4月24日以前，合於96年7月
    16日公布生效之中華民國九十六年罪犯減刑條例所定之減刑
    條件，應依該條例第2條第1項第3款、第7條、第9條之規定
    ，減其宣告刑2分之1，原審未及審酌減刑，自應由本院將原
    判決予以撤銷改判，並減為有期徒刑1月又15日，並依修正
    前刑法第41條第1項前段之規定，諭知易科罰金之折算標準
    。末查上開2紙郵政存簿儲金提款單上之「甲○○」印文係
    屬盜蓋之印文，而非偽造之印文，故不該當於刑法第219條
    所得義務沒收之範圍，另該2紙郵政存簿儲金提款單均已由
    被告持交予上開2郵局，已非被告所有之物，故均不另為沒
    收之諭知，附此說明。
四、被告經本院合法傳喚，無正當理由不到庭，有本院公務電話
    紀錄及其臺灣高等法院被告前案紀錄表、在監在押全國紀錄
    表可憑，爰不待其陳述，逕行判決。
據上論斷，應依刑事訴訟法第455條之1第1項、第3項、第371條
、第364條、第369條第1項前段、第299條第1項前段，刑法第2條
第1項前段、第216條、第210條、第339條第1項、第320條第1項
、修正前刑法56條、第55條、第41條第1項前段，中華民國九十
六年罪犯減刑條例第2條第1項第3款、第7條、第9條，罰金罰鍰
提高標準條例第1條前段、修正前罰金罰鍰提高標準條例第2條，
現行法規所定貨幣單位折算新臺幣條例第2條，判決如主文。
本案經檢察官葉乃瑋到庭執行職務
中　　華　　民　　國　　96　　年　　7 　　月　　20　　日
                  刑事第五庭  審判長法　官　楊惠芬
                                    法  官  楊麗文
                                    法  官  吳靜怡
以上正本證明與原本無異。
本判決不得上訴。
中　　華　　民　　國　　96　　年　　7 　　月　　20　　日
                                    書記官　馮玉玲
附錄本案論罪科刑法條全文：
中華民國刑法第210條（偽造變造私文書罪）
偽造、變造私文書，足以生損害於公眾或他人者，處5年以下有
期徒刑。
中華民國刑法第216條（行使偽造變造或登載不實之文書罪）
行使第210條至第215條之文書者，依偽造、變造文書或登載不實
事項或使登載不實事項之規定處斷。
中華民國刑法第320條第1項（普通竊盜罪）
意圖為自己或第三人不法之所有，而竊取他人之動產者，為竊盜
罪，處5年以下有期徒刑、拘役或5百元以下罰金。
中華民國刑法第339條第1項（普通詐欺罪）
意圖為自己或第三人不法之所有，以詐術使人將本人或第三人之
物交付者，處5年以下有期徒刑、拘役或科或併科1千元以下罰金
。
